【裁判字號】    98,輔宣,1
【裁判日期】    990408
【裁判案由】    輔助宣告
【裁判全文】
臺灣宜蘭地方法院民事裁定               98年度輔宣字第1號
聲  請  人  乙○○○
非訟代理人  林恒毅律師
上列聲請人聲請輔助宣告事件，本院裁定如下：
    主  文
宣告甲○○（男，民國○○○年○月○○日生，身分證統一編號
：Ｚ000000000，住宜蘭縣冬山鄉○○村○○鄰○○路宏泰巷三弄
十四號）為受輔助宣告之人。
選定乙○○○（女，民國○○年○月○○日生，身分證統一編號
：Ｚ000000000）為受輔助宣告之人甲○○（男，民國○○○年○
月○○日生，身分證統一編號：Ｚ000000000）之輔助人。
聲請程序費用新臺幣壹仟元由受輔助宣告之人負擔。
    理  由
一、聲請意旨略以：應受輔助宣告之人甲○○（男，民國○○○
    年○月○○日生，身分證統一編號：Ｚ000000000，住宜蘭縣
    冬山鄉○○村○○鄰○○路宏泰巷三弄十四號）因長期罹患
    嚴重精神疾病，經診斷為妄想型精神分裂症、其它酒癮及陣
    發性等病症，雖延醫診治仍不見起色，致其為意思表示或受
    意思表示，或辨識其意思表示效果之能力顯有不足。聲請人
    乙○○○為應受輔助宣告之人甲○○之母，爰依民法第十五
    條之一第一項聲請准予宣告甲○○為受輔助宣告之人。又為
    維護應受輔助宣告之人甲○○各項權益，併請選定乙○○○
    為應受輔助宣告之人甲○○之輔助人等語。並提出戶籍謄本
    、海天醫院門診病歷摘要及精神鑑定報告書等件在卷為證。
二、按對於因精神障礙或其他心智缺陷，致其為意思表示或受意
    思表示，或辨識其意思表示效果之能力，顯有不足者，法院
    得因本人、配偶、四親等內之親屬、最近一年有同居事實之
    其他親屬、檢察官、主管機關或社會福利機構之聲請，為輔
    助之宣告。民法第十五條之一第一項定有明文。
三、本院審驗應受輔助宣告之人甲○○之心神狀況，並採用海天
    醫院九十九年三月二十九日由該院鑑定醫師陳國基、李忠麟
    醫師製作之精神鑑定報告書所載：(一)應受輔助宣告之人甲○
    ○現年四十三歲，未婚，原本個性散漫、衝動，二十餘歲退
    伍後，因工作不順及感情受挫而開始飲酒、吸食強力膠及安
    非他命等情，嗣於三十歲發病，出現幻聽、被害妄想、易怒
    、攻擊及破壞行為等症狀，但其病識不佳，無法配合門診治
    療，近年來多次住院，每次一至三月不等，去年初其父過世
    ，曾短暫規律生活及服藥及工作，但維持約半年又不穩定；
    (二)應受輔助宣告之人甲○○於鑑定時，一般身體理學檢查及
    神經學檢查均無異常發現，其外觀整齊、意識清楚，情緒尚
    平穩，稱曾有幻聽及被害妄想症狀，但住院治療已漸改善，
    病識仍不佳，病況未趨平穩，智力功能為一般水平，對外界
    環境具不安全感，人際溝通模式退縮，適應模式消極，但內
    心卻隱藏敵意，訊息處理使用窄化或簡化模式，以扭曲現實
    之方式解釋外在刺激，故在複雜情境下，易受情緒影響致其
    行為、計畫及決策失控，明顯呈現精神分裂病傾向；(三)應受
    輔助宣告之人甲○○於鑑定期間無明顯抗拒行為，情縮穩定
    ，對答切題且清楚表達其對輔助宣告之意見，可認應受輔助
    宣告之人甲○○於一般狀況或無情緒干擾時，意識判斷尚能
    維持正確，但在壓力狀況下，認知功能窄化將限縮判斷，日
    常生活功能尚可維持正常，偶需他人督促，但職業功能無法
    維持穩定，僅可在庇護環境下配合從事低壓力工作，推論其
    經濟活動需依賴他人輔助，又其認知能力僵化，易受症狀影
    響，人際互動易生錯誤判斷而於衝突或壓力狀況下與人發生
    衝突；(四)應受輔助宣告之人甲○○屬精神分裂病妄想型，陣
    發性酒精濫用，認知功能受病況影響，日常生活功能部分缺
    陷，評估其因心智缺陷，為意思表示或受意思表示或辦識其
    意思表示效果之力顯有不足等情，認甲○○其辨識能力顯有
    不足，有受輔助宣告之必要，爰依首揭法條規定，宣告甲○
    ○為受輔助宣告之人。
四、按受輔助宣告之人，應置輔助人。輔助人及有關輔助之職務
    ，準用第一千一百十一條至第一千一百十一條之二之規定。
    民法第一千一百一十三條之一定有明文。再按，法院為監護
    之宣告時，應依職權就配偶、四親等內之親屬、最近一年有
    同居事實之其他親屬、主管機關、社會福利機構或其他適當
    之人選定一人或數人為監護人。法院為前項選定及指定前，
    得命主管機關或社會福利機構進行訪視，提出調查報告及建
    議。監護之聲請人或利害關係人亦得提出相關資料或證據，
    供法院斟酌。法院選定監護人時，應依受監護宣告之人之最
    佳利益，優先考量受監護宣告之人之意見，審酌一切情狀，
    並注意下列事項：受監護宣告之人之身心狀態與生活及財
    產狀況；受監護宣告之人與其配偶、子女或其他共同生活
    之人間之情感狀況；監護人之職業、經歷、意見及其與受
    監護宣告之人之利害關係；法人為監護人時，其事業之種
    類與內容，法人及其代表人與受監護宣告之人之利害關係。
    民法第一千一百十一條、第一千一百十一條之一分別定有明
    文。查聲請人即受輔助宣告之人甲○○之母乙○○○業已陳
    明願任受輔助宣告之人甲○○之輔助人，本院亦認聲請人乙
    ○○○為受輔助宣告之人甲○○之母，具輔助其子甲○○之
    意願與能力，當認其可為受輔助宣告之人甲○○之利益全力
    監護，由其擔任受輔助宣告之人甲○○之輔助人，自當合於
    受輔助宣告之人甲○○之最佳利益。秉此，本院基於受輔助
    宣告之人甲○○之最佳利益，復查無不宜由聲請人乙○○○
    輔助受輔助宣告之人甲○○之法定事由，爰依法併予選定聲
    請人乙○○○擔任受輔助宣告之人甲○○之輔助人如主文。
五、依民事訴訟法第六百二十四條之一第三項、第六百零八條第
    一項，裁定如主文。
中    華    民    國    99    年    4     月    8     日
                    家事法庭法  官  陳嘉年
以上正本與原本無異。
如不服本裁定關於選定輔助人之部分，應於送達後10日向本院提
出抗告狀（應附繕本），並繳納抗告費新臺幣1千元；其餘關於
輔助宣告之部分，不得抗告。
中    華    民    國    99    年    4     月    8     日
                            書記官  林家妮

司法院資訊處製作；財團法人民間司法改革基金會備份。
